臺灣高等法院臺南分院刑事判決　　　　 94年度上訴字第638號
上　訴　人
即　被　告　乙○○
選任辯護人　蔡碧仲律師
　　　　　　黃鈺英律師
上列上訴人因偽造文書等案件，不服臺灣嘉義地方法院九十三年
訴字第四三二號中華民國九十四年五月三十一日第一審判決（起
訴案號：臺灣嘉義地方法院檢察署九十三年偵字第四五五一號）
，提起上訴，本院判決如下：
    主  文
原判決關於被告偽造有價證券罪及定應執行刑部分，均撤銷。
乙○○被訴偽造有價證券部分無罪。
其他上訴駁回（即背信貸款六十萬元部分）。
    事  實
一、乙○○自民國（下同）九十年三月廿三日起，至九十年十月
  　三十一日止，係嘉義市○○路三一七號十二樓高桿果嶺股份
    有限公司（下稱高桿公司）董事長，受高桿公司委任處理事
    務。其與董事李振勳（另案通緝中）於九十年四月廿日及九
    十年五月九日，各將其所有高桿公司百分之十股權，出售甲
    ○○○，甲○○○因而取得高桿公司百分之四十股權，於九
    十年六月間，因高桿公司欲增購機器設備，乃由股東按其股
    權比例共同增資，甲○○○遂依約交付新台幣（下同）四十
    萬元予乙○○，作為增資購買機器設備之用。
二、詎乙○○與李振勳因無力支付前開增資金額，竟共同基於意
    圖為自己不法利益之犯意，未經股東會同意，於九十年八月
    十日，以高桿公司名義，由乙○○與李振勳擔任連帶保證人
    ，與富邦商業銀行股份有限公司（下稱富邦銀行）訂立契約
    ，貸款六十萬元，再將上開貸款金額，充作其與李振勳增資
    購買機器設備出資額，而為違背其任務，嗣於九十一年八月
    十日，因上開貸款屆期未清償，經富邦銀行乃於九十一年十
    一月間，向高桿公司提出民事訴訟，旋經判決確定，遭富邦
    銀行，因此向台灣嘉義地方法院聲請，對高桿公司強制執行
    廿四萬三千五百三十元債權，不足清償部分，並發給富邦銀
    行債權憑證，致生損害於高桿公司之財產。
三、案經高桿公司代表人羅永和及甲○○○訴由臺灣嘉義地方法
    院檢察署檢察官偵查起訴。
    理  由
甲、有罪部分（即背信向富邦銀行貸款六十萬元部分）：
一、訊據上訴人即被告乙○○供承向富邦銀行貸款六十萬元，作
    為增資購買機器設備出資額等情，然否認有上述背信犯行，
    辯稱：伊係以個人名義向富邦銀行貸款，因伊的背景即是高
    桿公司負責人云云。
二、惟查，上開事實，業據告訴人高桿公司代表人羅永和於偵查
    中指述屬詳，並經證人翁樺欽於偵查中、告訴人甲○○○於
    本院審證述甚詳，復有合約書、切結書、AA00-00000號支票
    影本、支票登記簿、被告提出經營情形報告、交通銀行嘉義
    分行九十二年九月三十日交嘉櫃字第9212800210號函、九十
    三年三月三十日交嘉櫃字第9312800074號函附帳戶往來明細
    資料、九十四年一月廿四日交嘉櫃字第9412800025號函附使
    用支票查詢、止扣明細查詢一份、退票理由單二份、經濟部
    中部辦公室九十三年五月七日經93中辦三字第09330-893280
    號函附高桿公司，自九十年一月起，歷次變更登記資料及核
    准公文在卷可稽。
三、又被告於九十年八月十日，係以高桿公司名義，向富邦銀行
    貸款，有富邦銀行起訴狀、原審法院債權憑證、富邦銀行九
    十三年一月廿九日93富銀嘉字第廿三號函附週轉金貸款契約
    、客戶存提記錄單、小額週轉金貸款申請書暨調查表、借據
    三紙、授信約定書三紙在卷可參。依此，被告辯稱，係以個
    人名義貸款云云，顯係卸責之詞，委無可採。又告訴人甲○
    ○○於原審供稱：（被告有用公司名義，向富邦銀行貸款六
    十萬元，事前有無經你們股東同意？）沒有等語。且被告於
    原審準備程序供承：伊有跟甲○○○說，伊要去貸款，但沒
    說要以高桿公司名義去貸款等語。足見被告係以高桿公司名
    義貸款，並未經股東會同意。則被告自九十年三月廿三日起
    ，至九十年十月卅一日止，為高桿公司董事長，受高桿公司
    委任處理事務，顯係為他人處理一定事務之人，卻與李振勳
    因無力支付增資金額，而於九十年八月十日，以高桿公司名
    義，向富邦銀行貸款六十萬元，是被告於主觀上，顯有意圖
    為自己不法之利益，且於客觀上，更有違背高桿公司委任其
    處理事務行為。
四、又被告於取得銀行貸款後，並未依貸款契約，向富邦銀行清
    償貸款，致富邦銀行向高桿公司提出民事訴訟，經法院判決
    確定，高桿公司因此遭富邦銀行，聲請法院強制執行廿四萬
    三千五百三十元，其中不足清償部分，法院並發給富邦銀行
    債權憑證，自已生損害於高桿公司之財產。被告雖辯稱：其
    已清償上開貸款云云。然此僅係被告犯後態度問題，與被告
    背信犯行成立，不生影響。
五、綜上所述，被告所辯各情，均係卸責之詞，不足採信。本件
　  被告背信犯行，事證明確，堪以認定。
六、核被告所為，係犯刑法第三百四十二條第一項背信罪。又被
    告與李振勳，彼此間就上開背信犯行，有犯意聯絡及行為分
    擔，又李振勳係與具有為告訴人高桿公司處理事務身分被告
    ，共同實施犯罪，應依刑法第三十一條第一項規定，論以上
    開背信罪之共同正犯。
七、上訴駁回部分（即背信向富邦銀行貸款六十萬元部分）：
　(一)原判決於關於被告背信向富邦銀行貸款六十萬元部分，認被
  　告罪證明確，因予適用刑法第廿八條、第三十一條第一項、
    第三百四十二條第一項規定，併審酌被告犯罪動機、行為手
　　段、智識程度、業已清償富邦銀行貸款、對告訴人所生危害
  　、犯後否認犯行，暨與告訴人達成和解，經告訴人表示不予
    追究等一切情狀，對被告量處有期徒刑四月，以資懲儆。
  (二)本院經核，原判決關於被告背信貸款部分，認事用法，均無
    不當，所為量刑亦稱妥適。被告上訴意旨，指摘原判決不當
    ，依上所述，為無理由，應予駁回。至被告請求為法院為緩
    刑宣告一節。然查被告曾於九十一年間因妨害家庭案件，經
    法院判處有期徒刑四月確定，於九十一年十一月八日執行完
    畢，雖不成立累犯，與緩刑要件不符，依法不得為緩刑宣告
    ，併此敘明。
乙、無罪部分（即偽造有價證券部分）：
一、公訴意旨另以：被告乙○○明知其自九十年十一月一日起，
    已非高桿公司負責人，無權以高桿公司名義簽發支票，其為
    清償公司債務，竟與李振勳共同基於意圖供行使之用，而偽
    造有價證券概括犯意，於九十年十二月廿七日，由乙○○以
    高桿公司負責人身分向交通銀行嘉義分行，領取支票廿五紙
    （票號：AA0000000至AA0000000），並於九十一年一月間，
    未徵得甲○○○同意，在嘉義市○○路與民生北路口其所營
    小吃店，連續由李振勳簽發支票，並由乙○○盜用高桿公司
    印章加蓋於發票人欄，以高桿公司名義完成發票行為多次，
    偽造高桿公司支票廿五紙（票號：AA0000000至AA0000000）
    ，並交付行使予債權人以清償高桿公司債務，其中因債權人
    李明達要求乙○○購買傢俱，以清償積欠貨款，乙○○乃持
    AA00-00000號支票，向林景輝購買傢俱，經林景輝持上開支
    票至高桿公司，向甲○○○丈夫翁樺欽購買器材，高桿公司
    因而查知上情。因認被告乙○○涉犯刑法第二百零一條第一
    項偽造有價證券罪嫌云云。
二、按犯罪事實，應依證據認定之，無證據不得認定犯罪事實，
    刑事訴訟法第一百五十四條第二項，定有明文。又不能證明
　　被告犯罪者，應諭知無罪之判決，刑事訴訟法第三百零一條
  　第一項，亦有明文。又犯罪事實認定，應憑證據，倘證據是
    否真實尚欠明確，自難以擬制推測方法，為判斷基礎；而認
    定犯罪事實之證據，係指足以認定被告確有犯罪行為之積極
    證據而言，該項證據自須適合於被告犯罪事實之認定，始得
    採為斷罪資料（最高法院五十三年台上字第六五六號、廿九
    年上字第三一○五號判例參照）。
三、關於被告開立AA0000000號支票予其債權人部分：
　　訊據被告乙○○堅決否認有偽造該支票犯行，辯稱：伊印象
　  中，能是寫錯了沒開出去，並撕掉作廢等語。經查，本件第
  　AA00-00000號支票，並未繳回或向交通銀行嘉義分行提示，
    有該行九十四年一月廿四日交嘉櫃字第9412800025號函附使
    用支票查詢在卷可考。是以，並無證據證明上開支票已由被
    告簽發，且亦無法查證該支票目前下落，從而該支票，是否
    業已簽發完成發票行為，不得而知。此外公訴人並未能舉出
    其他積極證據，以證明被告有簽發上開支票，應認被告該部
    分偽造有價證券犯罪，尚屬不能證明，自應為無罪諭知。
四、關於被告開立AA0000000至AA0000000支票予其債權人部分：
　(一)訊據上訴人即被告乙○○固供承於九十年十二月廿七日，向
  　交通銀行嘉義分行請領支票廿五紙，並以高桿公司名義簽發
    支票廿四紙（票號AA0000000至AA0000000，下稱系爭支票）
    ，用以清償高桿公司債務等情，然否認有上述偽造有價證券
    犯行，辯稱：伊開支票時，雖不是負責人，但在公司名冊，
    伊仍是負責人，因在交接前應付及應收帳款，均由伊負責，
    所以伊才去請領支票，簽發給供應商，對高桿公司沒有任何
    損害等語。
  (二)查高桿公司係於九十一年一月二日，始向經濟部中部辦公室
    辦理變更登記，將董事長變更為告訴人甲○○○，有高桿公
    司變更登記表在卷可參（詳偵查卷一七一至一七二頁）。而
  　被告於原審供稱，其簽發系爭支票，係於九十一年一月初，
    至於確實時間，則已不記得等語（詳原審卷一六九頁）。其
    中票號AA00-00000號支票，依證人翁樺欽於偵查中供稱，該
    支票，係林景輝於九十年十、十一月間拿到高桿公司向伊買
    東西等語（詳偵查卷五○頁）。證人翁樺欽供述該支票係於
    九十年十、十一月間取得，固然與被告於九十年十二月廿七
    日，始向銀行領得支票時間不符。然依證人翁樺欽於偵查中
    供述，顯然亦無法證明，被告就上開支票係於九十一年一月
    二日高桿公司登記名義人變更登記為甲○○○時，始為簽發
    ，其餘系爭支票依交通銀行嘉義分行函附使用支票查詢註記
    稱，系爭空白支票作廢有八張（AA0000000-AA0000000-號）
    其餘十七張因未回籠，故無支票影本可提供，有該行九十三
    年十二月二日函文在卷可憑（詳原審卷六二至六四頁）。顯
    然卷內並未存有足以證明被告係於九十一年一月二日以後始
    簽發證據。以此言之，自無法以推測方式，認定系爭支票，
    被告均係於九十一年一月二日後始簽發，該項事實認定，既
    存有疑義，檢察官復無法舉證予以證明，被告簽發系爭支票
    ，係在高桿公司登記名義人變更登記為甲○○○名義後所簽
    發，自應為有利被告認定。因此，被告以高桿公司董事長名
    義簽發系爭支票行為，自難對其律以刑法第二百零一條第一
    項偽造有價證券罪。此外，公訴人並未能舉出其他積極證據
    ，以證明被告上開簽發系爭支票行為，係偽冒他人名義所為
    ，應認被告該部分偽造有價證券犯罪，尚屬不能證明，自應
    為無罪諭知。
五、撤銷改判部分（即簽發高桿公司支票部分）
    原判決關於被告偽造有證券部分，以被告罪證明確，因予論
    罪科刑，固非無見。惟查：本件被告於簽發系爭支票時，尚
    乏證據足以證明，當時高桿公司登記名人已變更登記為甲○
    ○○名義，則被告以高桿公司董事長名義簽發系爭支票，自
    難律以刑法第二百零一條第一項偽造有價證券罪名。原判決
    未予詳察，仔細勾稽，遽認被告所為，係犯偽造有價證券罪
    ，自有不當。被告上訴意旨，指摘及此，為有理由，應由本
    院將原判決關於偽造有價證券部分及定應執行刑部分均撤銷
    改判，併為被告無罪諭知，以昭公允。
據上論斷，應依刑事訴訟法第三百六十九條第一項前段、第三百
六十八條、第三百六十四條、第三百零一條第一項前段，判決如
主文。
本案經檢察官范文豪到庭執行職務。
中　　華　　民　　國　　94　　年　　 10 　 月　 20　　日
                  刑事第六庭    審判長法　官  蔡崇義
                                      法　官  吳永宋
                                      法　官  董武全
以上正本證明與原本無異。
偽造有價證券部分，檢察官如不服本判決，應於收受本判決後十
日內向本院提出上訴書。其未敘述上訴理由者並得於提起上訴後
十日內向本院補提理由書（均須按他造當事人之人數附繕本）。
其餘不得上訴。
　　　　　　　　　　　　　　　　　　　書記官  許美惠
中　　華　　民　　國　　94　　年　　 10 　 月　 20　　日
附錄法條：
刑法第三百四十二條第一項：
為他人處理事務，意圖為自己或第三人不法之利益，或損害本人
利益，而為違背其任務之行為，致生損害於本人之財產或其他利
益者，處五年以下有期徒刑、拘役或科或併科一千元以下罰金。
